【裁判字號】    97,上訴,4514
【裁判日期】    980204
【裁判案由】    毒品危害防制條例
【裁判全文】
臺灣高等法院刑事判決                97年度上訴字第4514號
上  訴  人
即  被  告  甲○○
                    （
選任辯護人  法扶律師  王淑琍律師
上列上訴人，因毒品危害防制條例案件，不服臺灣臺北地方法院
95年訴字第1828號，中華民國97年9月3日第一審判決（起訴案號
：臺灣臺北地方法院檢察署95年度偵字第11565號、第20060號、
第20333號），提起上訴，本院判決如下：
    主  文
原判決關於販賣第一級毒品暨定執行刑部分均撤銷。
甲○○販賣第一級毒品，累犯，各處如附表所示之刑。扣案第一
級毒品海洛因壹包（不含空包裝袋，淨重零點貳肆公克）、第二
級毒品安非他命參包（共淨重參點貳參公克）均沒收銷燬。行動
電話壹具（含門號0000000000號SIM 卡一張）沒收，未扣案販賣
第一級毒品海洛因所得財物新臺幣陸萬捌仟玖佰元，分別沒收如
附表所示，如全部或一部不能沒收時，以其財產抵償之。
其他上訴駁回。
本判決第二項所處之刑，與上訴駁回，即連續販賣第一級毒品所
處有期徒刑拾貳年，連續轉讓第一級毒品所處有期徒刑肆年部分
，應執行有期徒刑貳拾年，扣案之第一級毒品海洛因共拾肆包（
不含空包裝袋，淨重共玖點柒玖公克）及第二級毒品安非他命參
包（共淨重參點貳參公克），均沒收銷燬之，電子磅秤壹臺、分
裝袋肆拾參個、行動電話貳具（內含有門號0000000000號、0000
000000號SIM 各一張）均沒收，未扣案販賣第一級毒品海洛因所
得財物合計新臺幣玖萬伍仟玖佰元，均沒收，如全部或一部不能
沒收時，以其財產抵償之。
    事  實
一、甲○○於民國（下同）80年間因施用毒品案件，經台灣台北
    地方法院以80年度訴字第2158號判處有期徒刑三年六月，經
    本院以81年度上訴字第1324號判決駁回上訴確定，81年12月
    18日入監執行。復於82年間因犯偽造文書罪，經臺灣花蓮地
    方法院以82年度易字第136 號判處有期徒刑三月確定；於83
    年間因違反麻醉藥品管理條例案件，經臺灣臺中地方法院以
    82年度易字第5472號判處有期徒刑七月，於83年1月6日確定
    ，上開二罪，經臺灣臺中地方法院裁定應執行有期徒刑八月
    ，於85年6月3日接續上開罪執行。又於81年間因違反肅清煙
    毒條例案件，經臺灣臺中地方法院以82年度訴字第3433號判
    處有期徒刑三年三月，經臺灣高等法院臺中分院以82年度上
    訴字第3395號判決駁回上訴確定，於84年8月9日因假釋出監
    ，假釋中付保護管束，保護管束原至89年4 月15日屆滿。於
    85年間因違反麻醉藥品管理條例案件，經台灣台北地方法院
    以85年度易字第2091號判處有期徒刑七月，經本院以85年度
    上易字第2543號判決駁回上訴確定；又於85年間因違反藥事
    法，經台北地院以85年度訴字第1966號判處有期徒刑八月確
    定，於85年間因違反麻醉藥品管理條例案件，經台北地院以
    85年度易字第5090號判處有期徒刑八月，上開二罪，經台北
    地院裁定應執行有期徒刑一年二月確定，上開假釋因而撤銷
    ，應於85年7月30日入監執行殘刑及有期徒刑，於88年9月27
    日因縮短刑期假釋出監，假釋中付保護管束，保護管束原至
    91年10月1 日屆滿。再於89年間因施用毒品，經台北地院以
    90年度毒聲字78號裁定入觀察勒戒處所觀察、勒戒後，因有
    繼續施用之傾向，經裁定入戒治處所施以強制戒治，經裁定
    停止戒治，所餘戒治期間交付保護管束，於90年11月8 日因
    停止戒治出所，上開假釋因而經撤銷，於90年11月8 日入監
    接續執行殘刑有期徒刑三年八月，於93年9 月26日縮刑期滿
    執行完畢。
二、甲○○猶不知悔悟，明知海洛因、安非他命分別為毒品危害
    防制條例第2條第2項第一款、第二款所稱第一級毒品、第二
    級毒品，不得販賣、轉讓及持有，竟(一)基於販賣第一級毒
    品海洛因予不特定人施用以營利概括犯意，1.自94年底某日
    起至95年初某日時止，分別在臺北縣新店市○○路、民族路
    等處，連續以新臺幣（下同）六千元代價，各販售實際數量
    不詳，大約0.5 公克第一級毒品海洛因一小包予高于婷三次
    。2.自95年3、4月間某日起至95年5 月17日止，呂國嵩撥打
    甲○○使用0000000000號行動電話門號，多次聯繫向甲○○
    購買第一級毒品海洛因事宜後，旋分別在呂國嵩位在臺北市
    文山區○○街17號住處前面巷口、甲○○位在臺北市○○區
    ○○路30巷6號3樓居所內，以一千元代價，分別販售實際數
    量不詳第一級毒品海洛因予呂國嵩五次。3.95年4 月，梁填
    源撥打甲○○使用0000000000號、0000000000號、00000000
    00號行動電話多次聯繫向甲○○購買第一級毒品海洛因事宜
    後，旋分別在甲○○位在臺北縣新店市○○路某處居所內，
    以一千元代價，分別販售實際數量不詳之第一級毒品海洛因
    予梁填源四次。甲○○另行起意，(二)基於轉讓第一級毒品
    海洛因概括犯意，連續1.於95年7 月31日前，在不詳地點，
    無償提供實際數量不詳第一級毒品海洛因予王建明施用二次
    。2.於95年5月間，在甲○○位在臺北市○○區○○路30巷6
    號3 樓居所等處所，無償提供實際數量不詳第一級毒品海洛
    因予梁填源施用五次。
三、甲○○另行起意，基於販賣第一級毒品海洛因、販賣第二級
    毒品安非他命予不特定人施用以營利之犯意，於附表所示之
    交易時間、地點，以附表所示交易方式，販賣毒品海洛因、
    甲基安非他命予李繼昌，販賣毒品海洛因予呂國嵩、高于婷
    、王建明等人施用。嗣於95年5 月23日上午11時30分許，經
    警持台北地院法官核發之搜索票前往甲○○斯時位在臺北市
    文山區○○路30巷6號3樓居所執行搜索而被查獲，並在臺北
    市○○區○○路30巷6 號前梁填源身上扣得甲○○所販售，
    梁填源所有第一級毒品海洛因二包、在臺北市○○區○○路
    30巷6號3樓居所內，扣得甲○○所有第一級毒品海洛因11包
    包（不含空包裝袋，13包共淨重9.55公克）、電子磅秤一臺
    、分裝袋43個、行動電話一具（內含有0000000000號SIM 卡
    一張）。又於95年9月14日上午11時10分許、晚上6時30分許
    ，經警持同院法官核發搜索票前往李繼昌位在臺北市中山區
    ○○○路3段58號3 樓之1住處、甲○○斯時位在臺北縣新店
    市○○街5巷15號3樓居所內執行搜索時而被查獲，分別扣得
    甲○○所販售李繼昌所有第一級毒品海洛因一包（不含空包
    裝袋，淨重0.24公克）、第二級毒品安非他命三包（共淨重
    3.23公克）、甲○○所有行動電話一具（內含有0000000000
    號SIM卡一張）。
四、案經臺北縣政府警察局新店分局報請臺灣臺北地方法院檢察
    署檢察官偵查起訴。
    理    由
甲、證據能力之說明：
一、按，被告以外之人於偵查中向檢察官所為之陳述，除顯有不
    可信之情況者外，得為證據，刑事訴訟法第159條之1第2 項
    定有明定。證人呂國嵩、員警何建立、章君豪、謝明志，及
    共同被告梁填源（於原審審理中，於96年9 月20日死亡）於
    95年7 月4日、7月11日、10月12日偵查中，分別以證人身分
    具結向檢察官所為之證述，均無任何顯不可信之情況，依刑
    事訴訟法第159條之1第2項規定，得為證據。
二、被告以外之人於檢察事務官、司法警察官或司法警察調查中
    所為之陳述，與審判中不符時，其先前之陳述具有較可信之
    特別情況，且為證明犯罪事實存否所必要者，得為證據，刑
    事訴訟法第159條之2定有明文。所謂「顯有不可信性」與「
    相對特別可信性」，係指陳述是否出於供述者之真意、有無
    違法取供情事之信用性而言，故應就偵查或調查筆錄製作之
    原因、過程及其功能等加以觀察其信用性，據以判斷該傳聞
    證據是否有顯不可信或有特別可信之情況而例外具有證據能
    力，又先前之陳述如係出於自然之發言、臨終前之陳述或違
    反自己利益之陳述等，則在此特別情形下所為之陳述，其虛
    偽之可能性通常較低，可信程度相對提高，而可信之特別情
    況應依陳述時之客觀情況綜合比較判斷，即先前陳述須未受
    污染，且無不當外力介入（最高法院94年度臺上字第629 號
    、第5490號判決意旨）。證人呂國嵩、梁填源、李繼昌、王
    建明、高于婷各於95年5 月17日、5月23日、9月14日警詢時
    供述，依刑事訴訟法第159條第1項之規定，固無證據能力，
    惟其等於原審96年2 月9日、2月13日、10月30日審判期日時
    已分別到庭作證，法院自得參酌其等於審理暨警詢中證詞，
    苟警詢時之證詞，與審判中所述不符部分，具有較可信特別
    情況，且為證明犯罪事實存否所必要者，得為證據。又證人
    呂國嵩、梁填源、李繼昌、王建明、高于婷分別於95年5 月
    17日、5月23日、9月14日接受臺北市政府警察局萬華分局員
    警、臺北市政府警察局新店分局員警詢問，距其等分別於原
    審96年2月9日、2 月13日、10月30日審判期日時分別到庭作
    證，至少已相隔達四月之久，足認其等於警詢時記憶應較法
    院審理時清晰，且顯然較無外力干擾或介入而為陳述，其等
    於警詢時之陳述，亦無違法取供或其他不自由之情形，自堪
    認其等於警詢所為證述之客觀外部情況，當有可信性特別情
    況。參以其等證述涉及被告有無販賣、轉讓第一級毒品海洛
    因、第二級毒品安非他命予證人呂國嵩、梁填源、李繼昌、
    王建明、高于婷之事實，乃用以證明被告甲○○犯罪與否，
    是其等證詞對被告犯罪事實之存否具有必要性，亦堪認定。
    從而，法院認其等警詢筆錄符合前述「可信性」及「必要性
    」要件，倘其等於警詢時所為之證述與本院審理中不符，其
    等先前之陳述具有較可信之特別情況，且為證明犯罪事實存
    否所必要者，自得為證據。
三、次按，被告以外之人於審判外之言詞或書面陳述，除法律有
    規定者外，不得作為證據；法院或檢察官得囑託醫院、學校
    或其他相當之機關、團體為鑑定，或審查他人之鑑定，並準
    用第203 條至第206條之1規定；其須以言詞報告或說明時，
    得命實施鑑定或審查之人為之，刑事訴訟法第159條第1項、
    第208條第1項分別定有明文。法院或檢察官依刑事訴訟法第
    208條第1項之規定，囑託鑑定機關所出具之鑑定報告，應屬
    刑事訴訟法第206條第1項之鑑定報告，為傳聞法則之例外，
    而囑託包括檢察官直接囑託及概括指定而由警察機關逕送鑑
    定之情形。法務部調查局、臺灣檢驗科技股份有限公司於本
    案偵查時，受檢察官概括指定而由警察機關逕將本案扣案之
    上開第一級毒品海洛因、第二級毒品安非他命、證人李繼昌
    、王建明、高于婷為警查獲時採集尿液送鑑定，並由法務部
    調查局95年6月30日出具之該局調科壹字第020008083號鑑定
    通知書、95年12月12日出具該局調科壹字第 09520008426號
    鑑定通知書、臺灣檢驗科技股份有限公司95年10月5 日出具
    濫用藥物檢驗報告、95年10月9 日出具之濫用藥物尿液檢驗
    報告三份，均屬刑事訴訴法第159條第1項「被告以外之人於
    審判外之言詞或書面陳述，除法律有規定者外，不得作為證
    據」，所稱「法律有規定者」之例外情形，此因「鑑定之經
    過及其結果，應命鑑定人以言詞或『書面』報告」，同法第
    206條第1項亦規定甚明，且該檢驗通知書於鑑驗方法、鑑驗
    結果均有詳細說明，是鑑定人以書面為鑑定報告提出於檢察
    官，依刑事訴訟法第159條第1項立法理由及同法第206條第1
    項規定，均具有證據能力。
四、再按，有事實足認被告或犯罪嫌疑人有最輕本刑為三年以上
    有期徒刑之罪嫌，並危害國家安全或社會秩序情節重大而有
    相當理由可信其通訊內容與本案有關，且不能或難以其他方
    法蒐集或調查證據者，在偵查中得由檢察官核發通訊監察書
    ，通訊保障及監察法第5條第1項第1款、第2項定有明文。又
    通訊監察書應記載下列事項：一、案由及涉嫌觸犯之法條。
    二、監察對象。三、監察通訊種類及號碼等足資識別之特徵
    。四、監察處所。五、監察理由。六、監察期間及方法。七
    、聲請機關。八、執行機關。第五條之通訊監察期間，每次
    不得逾三十日；其有繼續監察之必要者，得於期間屆滿前，
    重新聲請。前項期間屆滿前，已無監察之必要者，應即停止
    監察，同法第11條、第12條定有明文。本件監聽係臺灣臺北
    地方法院檢察署檢察官依臺灣臺北地方法院檢察署95年8月3
    日九五年北檢大餘監續字第000240號通訊監察書，案由及涉
    嫌觸犯之法條為毒品危害防制條例第四條第一項，監察對像
    為王某等人，實施監察之通訊號碼共計11支行動電話號碼，
    監察時間自95年8月3日上午10時起至95年8 月31日上午10時
    止，監察方法為監聽、錄音、其他，本案監聽符合前開通訊
    保障及監察法之法定程序，因此取得之監聽錄音光碟係經檢
    察官核發通訊監察書後依法監聽所取得之證據，有臺灣臺北
    地方法院檢察署95年8月3日九五年北檢大餘監續字第000240
    號通訊監察書在卷可稽，因之，本案員警對前開行動電話實
    施監聽錄音，並未逾越授權實施監察範圍，是本案監聽符合
    前開通訊保障及監察法之法定程序，本件監聽錄音所取得之
    證據既係經檢察官核發通訊監察書後依法監聽所取得，自有
    證據能力。又監聽錄得之錄音，係憑機械力照錄，未經人為
    操作，復未伴有個人主觀意見在內，應具有證據能力。而將
    監聽內容製作成譯文則是臺北縣政府警察局新店分局員警及
    原審，分別依據上開具有證據能力監聽錄音帶內容具體為文
    字紀錄，並經原審於審判期日依職權勘驗監聽錄音帶內容令
    被告及其指定辯護人辨認，且提示上揭通訊監聽譯文內容予
    被告及其指定辯護人告以要旨後，檢察官、被告及指定辯護
    人均不爭執其證據能力，亦不否認監聽譯文內容為真正，自
    屬已經合法調查，無妨害被告訴訟上防禦權，具有證據能力
    ，而得據為裁判基礎（最高法院92年度臺上字第6944號、93
    年度臺上字第3304號判決意旨）。
五、又95年5 月23日上午11時30分，在被告甲○○與共同被告梁
    填源住處，經警依法執行搜索，並當場扣得梁填源持有海洛
    因二包，被告所有供販賣用第一級毒品海洛因11包、電子磅
    秤一臺、使用過注射針筒一支、行動電話一具（內含有門號
    0000000000號SIM卡一張）及分裝袋43個。另於95年9月14日
    上午11時10分許，在臺北市中山區○○○路○段58號3樓之1
    李繼昌居所，經警依法執行搜索，並當場扣得第一級毒品海
    洛因一包、第二級毒品安非他命三包，分別係偵辦本案員警
    持原審法院法官核發搜索票依法定程序合法搜索扣得，均非
    依憑人之記憶再加以轉述而得，上開各物證均非供述證據，
    殊無傳聞證據排除法則之適用，復無證據證明係公務員違背
    法定程序或經偽造、變造所取得，是前揭扣案物，亦有證據
    能力。另按，除顯有不可信之情況外，公務員職務上製作之
    紀錄文書、證明文書，亦得為證據，刑事訴訟法第159條之4
    第1 款，定有明文。臺灣臺北地方法院檢察署檢察官95年度
    毒偵字第1397號聲請簡易判決處刑書、證人李繼昌、王建明
    、高于婷、呂國嵩臺灣高等法院被告前案紀錄表四份，均無
    任何顯有不可信之情況，自均得為證據。被告以外之人於審
    判外之言詞或書面陳述，除法律有規定者外，不得作為證據
    ，刑事訴訟法第159條第1項定有明文。被告以外之人於審判
    外之陳述，雖不符前四條之規定，而經當事人於審判程序同
    意做為證據，法院審酌該言詞陳述或書面陳述作成時之情況
    ，認為適當者，亦得為證據。當事人、代理人或辯護人於法
    院調查證據時，知有刑事訴訟法第159條第1項不得為證據之
    情形，而未於言詞辯論終結前聲明異議者，視為有前項之同
    意，同法第159條之5規定甚明。本院認定犯罪事實所憑其餘
    證據，部分屬傳聞證據，惟檢察官、被告及其指定辯護人均
    未於本院言詞辯論終結前聲明異議，本院審酌該等言詞或書
    面陳述作成之情況，並無非出於任意性或不正取供，或違法
    或不當情事，且客觀上亦無不可信之情況，堪認為適當，依
    刑事訴訟法第159條之5規定，均得作為證據。
乙、實體部分：
一、訊據上訴人即被告（下稱被告）甲○○，固坦承有轉讓第一
    級毒品海洛因予王建明事實，惟矢口否認有販賣第一級毒品
    海洛因、第二級毒品安非他命等犯行，並先於原審辯稱：其
    只有跟高于婷一起去拿過一次毒品，也有請過呂國嵩三千元
    的海洛因，前後只有拿一次毒品給李繼昌，後來李繼昌也沒
    有給被告錢，其是以低於市價的行情賣給王建明二次海洛因
    ，並沒有販賣海洛因賺錢云云。於本院辯稱：其沒有販賣第
    一級毒品，其不知道這個動作會變成轉讓，只是朋友叫其去
    拿東西，當時其有坦白跟原審法官講，法官就說這樣是轉讓
    毒品，這部分其承認有請朋友施用毒品。否認有起訴書所載
    販賣第一級毒品。行動電話不是被告的，是另外一個朋友敏
    志的。梁填源與呂國嵩部分，呂國嵩當時跟被告開一個牌九
    場，當時其有託梁填源拿錢給呂國嵩，後來呂國嵩說拿到的
    是壹包毒品，梁填源也有作證當時被告是拿錢給他，但是為
    何到呂國嵩手上變成毒品，其不知道。李繼昌是他在找毒品
    ，被告就介紹大頭到他住所給他知道，後來是他們自己在交
    易或是販賣我不清楚。高于婷部分，被告認識她二十幾年，
    差一點就是其弟媳，不可能賣海洛因給她，其是有跟她去跟
    別人購買來吸食。王建明是他要被告幫他去處理債務，所以
    有請他施用過毒品，並不知道這個施用就成為轉讓，所以其
    承認有請王建明吸食毒品云云。惟查：
(一)被告於犯罪事實二前段所示時間、地點，分別販賣第一級毒
    品海洛因予證人高于婷三次、證人呂國嵩五次、梁填源四次
    犯罪事實，業經共同被告梁填源於95年5 月23日警詢時供稱
    ：伊於95年4 月份這期間每次以一千元，在甲○○新店市○
    ○路租屋處向甲○○購買海洛因四至五次，他的聯絡電話為
    0000000000號、0000000000號、0000000000號等語明確；復
    經證人呂國嵩於95年7月4日偵查到庭結證稱：伊從95年3、4
    月開始施用海洛因，最後一次是被抓前三天，伊是在95年3
    月就開始跟阿洪買毒品，買過五、六次，交易方式有時候伊
    打給他，有時候是他打給伊，一次約買一千元，只有一點點
    ，交易地點有時在景美街17號前面巷子口，有時是在他住的
    萬利路附近，伊都有付錢等語明確；且經證人高于婷於95年
    9 月14日警詢時供述：伊是於95年初分別在新店市○○路、
    民族路等處，向甲○○以六千元購買一級毒品海洛因零點五
    公克，共三次等語綦詳。證人高于婷、呂國嵩、梁填源三人
    ，雖於原審時翻異前詞，惟其等證述不僅與一般常情不符，
    且與下述相關監聽之通訊內容譯文不合，實不足採。被告於
    犯罪事實二後段所示時間、地點，分別轉讓第一級毒品海洛
    因予證人王建明二次、證人梁填源五次之事實，業據被告於
    原審、本院所不爭執，並經共同被告梁填源於95年5 月23日
    警詢時供稱：甲○○於95年5 月份這期間，送毒品海洛因給
    伊施用，有五至六次之多等語；且經證人王建明於原審96年
    2月9日審判中到庭結證稱：甲○○之前曾經有送伊海洛因施
    用，都是不收錢的，送伊海洛因的重量、份量不多，通常拿
    的都是一千元的東西等語甚明，從而，被告上開販賣毒品、
    轉讓毒品犯行，均甚明確，要堪認定，是被告否認上開販賣
    毒品犯行、否認部分轉讓毒品犯行，核均係卸責之詞，難以
    輕信。
(二)被告於犯罪事實三如附表編號1.所示時間、地點，分別販賣
    第一級毒品海洛因、第二級毒品安非他命予證人李繼昌多次
    之事實，業據證人李繼昌先於95年9 月14日警詢時供稱：有
    時候甲○○會打伊行動電話問伊是否需要毒品，有時候是伊
    打行動電話給甲○○，告訴他伊需要毒品，他就將伊所需要
    之毒品送至伊住處（臺北市○○○路○段58號3 樓之1）給伊
    ，因為伊跟甲○○相處不錯，他每次送海洛因一小包（淨重
    約0.16公克）及安非他命二小包，伊每次都拿二、三千元給
    他當車馬費，伊都是以所有行動電話0000000000號電話撥打
    甲○○所有門號0000000000號跟他聯繫等語：復於原審96年
    10月30日審判期日中到庭證稱：甲○○當時住松江路，到伊
    住處，計程車費七、八十，伊給他二、三千元車馬費是當作
    一般毒品的行情給他，甲○○給伊安非他命的量是0.1、0.2
    公克左右，用一次就用完了，一般價錢都是這樣，海洛因也
    是一點點等語，被告辯稱其沒有販賣毒品予證人李繼昌云云
    ，顯不足採。被告於附表號6.所示時間、地點，販賣第一級
    毒品海洛因予證人王建明之事實，業經證人王建明於95年9
    月14日警詢時先供稱：伊以公用電話撥打甲○○0000000000
    號電話跟甲○○聯繫，在95年8 月中旬左右曾經以一千元向
    甲○○購買1小包海洛因，重量約0.1公克等語，復於原審96
    年2月9日審判期日中到庭證稱：伊曾有託甲○○拿毒品，該
    次請他幫忙拿的金額為一千元，至於拿到多少海洛因，伊則
    未秤過，甲○○有向伊明白表示沒有賺差價，但事實上有無
    賺差價，伊並不知道等語在卷，被告否認有該販賣毒品犯行
    ，難以採信。
(三)被告於附表編號2.至5.、7.至13所示時間、地點，分別販賣
    第一級毒品海洛因予證人高于婷、呂國嵩、李繼昌及王建明
    事實，有臺灣臺北地方法院檢察署95年8月3日九五年北檢大
    餘監續字第000240號通訊監察書（含通訊監察書電話附表）
    、相關監察通訊內容譯文等件在卷可參，參酌該監察通訊內
    容譯文有如下記載：
    1.通話時間：95年8月10日下午3時49分34秒
          主叫號碼（Ａ）：0000000000（呂國嵩）
          被叫號碼（Ｂ）：0000000000
          基地臺：臺北市○○區○○路三段二號十三樓頂
          Ｂ：喂？
          Ａ：喂、你一樣在那裡喔？要拿、要拿、要拿啦！
          Ｂ：要多少？
          Ａ：跟昨天一樣啦！
          Ｂ：這樣喔！
          Ａ：嘿、待會我若要過去再打電話給你喔！
          Ｂ：好。
          Ａ：好。
    2.通話時間：95年8月11日下午2時46分29秒
          主叫號碼（Ａ）：0000000000
          被叫號碼（Ｂ）：0000000000
          基地臺：臺北市○○區○○路三段二號十三樓頂
          Ａ：嗨、大ㄟ！
          Ｂ：嗨！
          Ａ：待會過去要拿一千的啦！
          Ｂ：好。
          Ａ：喔？
          Ｂ：好啦！
    3.通話時間：95年8月12日晚上9時7分24秒
          主叫號碼（Ａ）：0000000000（高于婷）
          被叫號碼（Ｂ）：0000000000
          基地臺：臺北市○○區○○路三段二號十三樓頂
          ‥‥‥
          Ａ：你還在家裡喔？
          Ｂ：對啊！
          Ａ：那我過去喔？
          Ｂ：喔、我等你很久了。
          Ａ：喔？
          Ｂ：好。
          Ａ：喔我知道了、好。
          Ｂ：ㄟ！
          Ａ：啊？
          Ｂ：要幫我帶東西來。
          Ａ：喔我知道、一樣嘛？
          Ｂ：嗯對。
          Ａ：好好、Byebye。
    4.通話時間：95年8月12日晚上9時49分42秒
          主叫號碼（Ａ）：0000000000
          被叫號碼（Ｂ）：0000000000
          基地臺：臺北市○○區○○路三段二號十三樓頂
          ‥‥‥
          Ａ：喂？大哥？
          Ｂ：怎樣？
          Ａ：你這怎麼弄啊？
          Ｂ：什麼？
          Ａ：就這麼甜……
          Ｂ：這不錯啊！你打看看就知道。
          Ａ：摻成這樣子人家怎麼會要啦！
          Ｂ：什麼？
          Ａ：你摻成這樣子！
          Ｂ：那不是我摻、厚！老大！
          Ａ：不然怎會這樣？
          Ｂ：那不是我摻的啦！我拿來就這樣、我拿來沒動你
              聽懂嗎？
          Ａ：那這樣還能用嗎？
          Ｂ：可以啊、我剛剛才打完而已耶！姊姊、我剛剛才
              打完耶！
          ‥‥‥
    5.通話時間：95年8月12日晚上10時1分36秒
          主叫號碼（Ａ）：0000000000
          被叫號碼（Ｂ）：0000000000
          基地臺：臺北市○○區○○路三段二號十三樓頂
          ‥‥‥
          Ａ：喂？大哥？大哥？
          Ｂ：啊？
          Ａ：我跟你講、我退一半給你啦！
          Ｂ：不用！
          Ａ：不然我沒辦法跟人家交代啦！
          Ｂ：我跟你講、沒關係，你留著喔。
          Ａ：嗯。
          Ｂ：我晚一點喔，我現在去找，晚一點我拿到那個東
              西的時候喔，我打電話給你，你全部拿回來退給
              我。
          Ａ：好。
          Ｂ：好不好？
          Ａ：不好意思啦！
          ‥‥‥
    6.通話時間：95年8月13日上午10時28分53秒
          主叫號碼（Ａ）：0000000000
          被叫號碼（Ｂ）：0000000000
          基地臺：臺北市○○區○○路三段二號十三樓頂
          ‥‥‥
          Ａ：你那個弄好沒？
          Ｂ：就是還沒有啊！不然我弄好我會打電話給你嘛！
          Ａ：我跟你講啦！
          Ｂ：嗯。
          Ａ：我還給你啦！然後你錢看怎樣弄給我。
          Ｂ：好好好。
          Ａ：好不好？因為我朋友真的說那不能止啦！
          Ｂ：好啦！好啦！
          Ａ：好不好？
          Ｂ：好！我在這裡等你啊！
    7.通話時間：95年8月21日下午3時49分17秒
          主叫號碼（Ａ）：00000000（王建明）
          被叫號碼（Ｂ）：0000000000
          基地臺：臺北市中山區○○○路○段一號十四樓頂
          Ｂ：喂？
          Ａ：喂？阿兄喔？我建明啦！
          Ｂ：怎樣？
          Ａ：你那裡有嗎？
          Ｂ：你要怎麼處理啊？
          Ａ：啊？我有一個朋友要啦！
          Ｂ：要多少？
          Ａ：四一啊！
          Ｂ：現在有啊！
          Ａ：他在問多少啊！
          Ｂ：四一要七千啊！
          Ａ：啊？
          Ｂ：七千。
          Ａ：七千喔！
          Ｂ：東西妥當的。
          Ａ：啊，阿兄！
          Ｂ：啊？
          Ａ：他說東西要好一點耶！
          Ｂ：好！我跟你講喔。你有用過嗎？你有用過嗎？你
              有用過我的東西嗎？
          Ａ：我知道啊！我有跟他說過，我說你的、你的真的
              、真的妥當的。
          Ｂ：那就不用再講了。
          Ａ：呵呵、阿兄你在哪？
          Ｂ：啊？我在遙遠的地方，你多久會到？
          Ａ：啊？
          Ｂ：多久會到？
          Ａ：我在、我在、我現在在中和啊！
          Ｂ：你多久會到？
          Ａ：在、差不多半小時左右啦！
          Ｂ：好、到再打電話就好。
          Ａ：好，不要帶去喔！
          Ｂ：不要帶去啦、不要帶去啦！
          Ａ：啊？
          Ｂ：不要帶去啦！
          Ａ：我上去可以嗎？
          Ｂ：啊？
          Ａ：我自己一個去？
          Ｂ：不用啦！我拿下去給你們就好了，你們要有人在
              啊，你聽不懂！
          Ａ：喔好好。
          Ｂ：你聽懂我意思嗎？
          Ａ：好啦，你有在那裡喔，不要跑太遠去！
          Ｂ：我現在人在民權東路。啊你待會若要、我就還要
              再回去。
          Ａ：嘿呀，我現在過去啊！
          Ｂ：好啊。
          Ａ：啊我們在、在那邊喔？
          Ｂ：嗯嗯嗯。
          Ａ：好、差不多半小時啦！
          Ｂ：啊？
          Ａ：差不多半小時就到了！
          Ｂ：好啦好。
          Ａ：好好。
    8.通話時間：95年8月21日下午4時4分13秒
          主叫號碼（Ａ）：0000000000（王建明）
          被叫號碼（Ｂ）：0000000000
          Ａ：阿兄，我建民，我馬上要到了。
          Ｂ：我快到家。
    9.通話時間：95年8月24日下午3時14分27秒
          主叫號碼（Ａ）：0000000000（王建明）
          被叫號碼（Ｂ）：0000000000
          基地臺：臺北市中山區○○○路○段一號十四樓頂
          Ｂ：喂？
          Ａ：喂喔？
          Ｂ：誰？
          Ａ：我建明。
          Ｂ：嗯。
          Ａ：啊你現在有嗎？
          Ｂ：你說……
          Ａ：我朋友要處理。
          Ｂ：處理多少？
          Ａ：一樣啦！
          Ｂ：一樣是多少？四一？
          Ａ：嗯。
          Ｂ：有啊！
          Ａ：有喔？
          Ｂ：有啊。
          Ａ：啊、啊我等一下過去喔？
          Ｂ：你過來民權東路這裡。
          Ａ：哪裡啊？
          Ｂ：民權東路。等一下、等一下、你等一下喔。ㄟ、
              我跟你講喔。
          Ａ：嗯。
          Ｂ：啊？
          Ａ：你、你有無辦法過來中和？
          Ｂ：我沒辦法啦！我現在在等人這個你聽懂嗎？
          Ａ：我沒車錢咧。
          Ｂ：啊沒車錢就是、你不是有七千？
          Ａ：喔。
          Ｂ：對啊！扣三百、坐到那裡……
          Ａ：不夠。
          Ｂ：扣三百還不夠喔？
          Ａ：喔、好啦好啦好啦！
          Ｂ：扣三百這樣不夠意思嗎？
          Ａ：好啦好啦！民權東路喔？
          Ｂ：沒啦沒啦、原本那裡原本那裡。
          Ａ：原本那裡喔？
          Ｂ：嗯。
          Ａ：我等一下過去喔。
          Ｂ：喔。
          Ａ：我到了打給你喔！
          Ｂ：到了打給我？好好好。
          Ａ：好。
    10通話時間：95年8月28日深夜0時5分17秒
          主叫號碼（Ａ）：00000000（王建明）
          被叫號碼（Ｂ）：0000000000
          基地臺：臺北市○○區○○路二號十三樓頂
          Ａ：喂？
          Ｂ：喂？
          Ａ：喂？阿兄喔？
          Ｂ：誰？
          Ａ：建明。
          Ｂ：怎樣？
          Ａ：我向你處理一條好不好？
          Ｂ：現在喔？
          Ａ：嗯。
          Ｂ：你人在哪？
          Ａ：在景美這。
          Ｂ：……
          Ａ：啊？
          Ｂ：多久會到啦！
          Ａ：差不多二十分吧！十多分啦！
          Ｂ：喔快一點啦！
          Ａ：喔。
    11通話時間：95年8月28日下午3時46分11秒
          主叫號碼（Ａ）：00000000（王建明）
          被叫號碼（Ｂ）：0000000000
          Ｂ：喂？
          Ａ：喂？
          Ｂ：喂？
          Ａ：洪哥喔？
          Ｂ：嗯。
          Ａ：我建明。
          Ｂ：嗯。
          Ａ：處理二張。
          Ｂ：好啦！
          Ａ：你有在那邊嗎？
          Ｂ：有啊、一樣的。
          Ａ：好好、我馬上到喔！
    12通話時間：95年8月29日中午12時50分33秒
          主叫號碼（Ａ）：00000000（王建明）
          被叫號碼（Ｂ）：0000000000
          基地臺：臺北市○○區○○路二號十三樓頂
          Ａ：喂？喂、阿兄喔？
          Ｂ：嗯。
          Ａ：建明。
          Ｂ：嗯、啊哪？
          Ａ：一張。
          Ｂ：啊哪？
          Ａ：一張啦！
          Ｂ：人在哪？
          Ａ：啊？
          Ｂ：人在哪？
          Ａ：新店啦！
          Ｂ：喔好啦！
          Ａ：啊？一樣過去那裡喔？
          Ｂ：嗯。
          Ａ：好好。
    13通話時間：95年8月29日下午3時5分31秒
          主叫號碼（Ａ）：00000000（王建明）
          被叫號碼（Ｂ）：0000000000
          基地臺：臺北市○○區○○路二號十三樓頂
          Ａ：阿兄喔？
          Ｂ：你誰？
          Ａ：我建明。
          Ｂ：嗯。
          Ａ：我拿三張，那順便、順便剛剛那四百還你。
          Ｂ：怎樣？
          Ａ：我拿三張啦！
          Ｂ：喔。
          Ａ：啊剛剛那四百順便還你啦！
          Ｂ：好啊！
          Ａ：喔、啊我現在過去喔！
          Ｂ：好。
          Ａ：好好。
    14通話時間：95年8月30日晚上6時23分26秒
          主叫號碼（Ａ）：00000000（王建明）
          被叫號碼（Ｂ）：0000000000
          基地臺：臺北市○○區○○路二號十三樓頂
          ‥‥‥
          Ａ：喂？阿兄喔？
          Ｂ：嗯。
          Ａ：我建明 。
          Ｂ：嗯。
          Ａ：我太太有過去嗎？
          Ｂ：啊？
          Ａ：我太太有過去嗎？
          Ｂ：我不知耶，啊哪？
          Ａ：我太太沒過去喔？
          Ｂ：說要拿兩張是不是？
          Ａ：有嗎？
          Ｂ：我不知啦！
          Ａ：啊他有過去嗎？
          Ｂ：沒有啊、我沒接到啊！
          Ａ：喔都還沒過去喔？
          Ｂ：嗯。
          Ａ：喔？
          Ｂ：嗯。
          Ａ：喔，啊怎麼這樣？
          Ｂ：我不知道啊！
          Ａ：我剛剛有打電話給他們，叫他們先、叫他們過去啊
              ！
          Ｂ：嗯。
          Ａ：因為我、因為我剛剛有事情啊！啊他們沒過去喔？
          Ｂ：我不知。
          Ａ：喔、好好好。
          Ｂ：留兩張。
          Ａ：啊？
          Ｂ：你不是說留兩張！
          Ａ：一張啦！
          Ｂ：你不是拿去了？
          Ａ：拿去了喔？
          Ｂ：嗯，一張他拿去了啦！
          Ａ：好好好好、啊他們說要拿兩張喔？
          Ｂ：沒有啊、後來又說要拿兩張喔？
          Ａ：喔？
          Ｂ：我不知啦！
          Ａ：我再問他們看看喔！
          Ｂ：嗯。
          Ａ：好好。
    15通話時間：95年8月30日晚上6時58分27秒
          主叫號碼（Ａ）：00000000（王建明）
          被叫號碼（Ｂ）：0000000000
          基地臺：臺北市○○區○○路二號十三樓頂
          ‥‥‥
          Ａ：阿兄喔？
          Ｂ：啊哪？
          Ａ：過去拿一張喔？
          Ｂ：啊？
          Ａ：我過去拿一張喔？
          Ｂ：厚！過來拿兩張啦，拿一張我咧！
          Ａ：沒錢啊！
          Ｂ：好啦一張，快點啦！
          Ａ：喔。
(四)又員警於95年5 月23日上午11時30分許，持原審法院法官核
    發搜索票前往被告斯時位在臺北市○○區○○路30巷6號3樓
    居所執行搜索時，在臺北市○○區○○路30巷6 號前證人梁
    填源身上扣得被告所販售，證人梁填源所有第一級毒品海洛
    因二包、在臺北市○○區○○路30巷6號3樓居所內扣得被告
    所有之第一級毒品海洛因11包（不含空包裝袋，13包共淨重
    9.55公克）、電子磅秤一臺、分裝袋43個、行動電話一具（
    內含0000000000號SIM卡一張），及於95年9月14日上午11時
    10分許、晚上6 時30分許，持原審法院法官核發搜索票前往
    證人李繼昌位在臺北市中山區○○○路○段58號3 樓之1住處
    、被告斯時位在臺北縣新店市○○街5巷15號3樓居所內執行
    搜索時，扣得被告所販售，李繼昌所有第一級毒品海洛因一
    包（不含空包裝袋，淨重0.24公克）、第二級毒品安非他命
    三包（共淨重3.23公克）、甲○○所有行動電話一具（內含
    0000000000號SIM 卡一張）等情，業經證人梁填源、李繼昌
    於警詢時供稱明確。且於95年5月23日、9月14日為警查獲時
    扣案海洛因13包（不含空包裝袋，十三包共淨重9.55公克）
    、海洛因一包（不含空包裝袋，淨重0.24公克）經均送法務
    部調查局以氣相層析質譜分析法鑑定結果，檢出海洛因成分
    一節，有法務部調查局鑑定通知書二份在卷可稽，95 年9月
    14日為警查獲時扣案安非他命三包（不含空包裝袋，共淨重
    3.23公克）經均送臺灣檢驗科技股份有限公司以ＥＩＡ酵素
    免疫分析法初步檢驗及ＧＣ／ＭＳ氣相層析／質譜儀法確認
    檢驗結果，呈安非他命陽性反應等情，有臺灣檢驗科技股份
    有限公司95年10月5 日濫用藥物檢驗報告可稽。參酌證人高
    于婷、王建明、李繼昌於95年9 月14日為警查獲後採集尿液
    經送驗後，分別呈嗎啡類、安非他命陽性反應，有臺灣檢驗
    科技股份有限公司95年10月9 日濫用藥物尿液檢驗報告，及
    證人高于婷、王建明、李繼昌、呂國嵩臺灣高等法院被告前
    案紀錄表可稽，足徵被告確有前開販賣、轉讓第一級毒品、
    販賣第二級毒品之犯行，均彰彰明甚，應堪認定。被告空言
    否認上開販賣毒品犯行，核係卸責之詞，不足採信，其請求
    再傳喚高于婷、王建明、李繼昌到庭作證，核無必要。
(五)再查，販賣毒品係違法行為，非可公然為之，亦無公定價格
    ，不論任何包裝，均可任意分裝增減份量，而每次購買價量
    ，亦可能隨時依雙方間之關係深淺、資力、需求量及對行情
    之認知、來源是否充裕、查緝是否嚴緊，購買者被查獲時供
    述購買對像之可能性風險之評估等，因而異其標準，並機動
    調整，非可一概而論。販賣之利得，除經坦承犯行或價量俱
    臻明確外，委難察得實情，販賣之人從價差或量差中牟利方
    式雖異，其意圖營利之非法販賣行為則一。尤以在積極查緝
    之下，非法交易風險及代價極高，取得來源管道隱密而困難
    ，若非雙方有特殊情誼（如至親好友）或其他特別原因考量
    ，斷無甘冒承擔刑責風險，而虧損或以平價賣出之理。再者
    ，第一級毒品海洛因、第二級毒品安非他命價昂量稀，被告
    殊無大方轉讓與他人免費施用之理。且政府查緝毒品甚嚴，
    被告豈有甘冒嚴峻刑責之風險無償轉讓第一級毒品海洛因、
    第二級毒品安非他命予友人施用之理？此核與一般經驗法則
    不符。被告先後每次以一千元至一萬三千四百元不等代價，
    販賣第一級毒品海洛因、第二級毒品安非他命予證人王建明
    、高于婷、李繼昌、呂國嵩，不僅係以通話費用不低行動電
    話與證人王建明、高于婷、李繼昌、呂國嵩進行聯繫，並與
    對方討論毒品價格，且須承擔東窗事發之牢獄風險，有形與
    無形之成本，斷無不反應於安非他命售價之理，酌以被告於
    95年8 月22日與人討論第一級毒品海洛因買賣時，論及斯時
    願意以五千五百元價格出售四分之一錢的第一級毒品海洛因
    等語，再依原審勘驗監聽錄音帶內容亦可確知被告之取得與
    賣出間容有差價，被告或亦有摻雜其他物質以稀釋海洛因之
    數量而以同重量之標的達到賺取差價之目的，足認被告辯稱
    其僅是調貨，並沒有賺錢云云，顯不足採。綜上所述，被告
    上開所辯，無非事後卸責之詞，不足採信，從而，本件事證
    明確，被告上開販賣、轉讓犯行均堪認定，應依法論科。
二、被告前揭犯罪事實二之行為後，刑法部分條文已於94年2月2
    日公布修正，並自95年7月1日起施行。按行為後法律有變更
    者，適用行為時之法律，但行為後之法律有利於行為人者，
    適用最有利於行為人之法律，現行刑法第二條第一項定有明
    文。此條規定係規範行為後法律變更所生新舊法律比較適用
    之準據法，是刑法第二條本身雖經修正，但刑法第二條既屬
    適用法律之準據法，本身尚無比較新舊法之問題，於新法施
    行後，應一律適用裁判時現行刑法第二條之規定，為「從舊
    從輕」之比較。次按，本次刑法修正比較新舊法，應就罪刑
    有關之共犯、未遂犯、想像競合犯、牽連犯、連續犯、結合
    犯，以及累犯加重、自首減輕暨其他法定加減原因（如身分
    加減）與加減例等一切情形，綜其全部罪刑之結果而為比較
    （最高法院95年5 月23日第八次刑庭會議著有決議可資參照
    ）。經查：
(一)毒品危害防制條例第4條第1項販賣第一級毒品罪，法定刑為
    死刑或無期徒刑，處無期徒刑者，得併科新臺幣一千萬元以
    下罰金；同條例第4條第2項販賣第二級毒品罪，法定刑為無
    期徒刑或七年以上有期徒刑，得併科新臺幣七百萬元以下罰
    金；同條例第八條第一項轉讓第一級毒品罪，法定刑為一年
    以上七年以下有期徒刑，得併科新臺幣一百萬元以下罰金。
    惟刑法第33條第5 款修正為：「主刑種類如下：五、罰金：
    新臺幣一千元以上，以百元計算之」；與修正前刑法第33條
    第5 款規定罰金最低額銀元一元相比較，新法將毒品危害防
    制條例第4條第1項販賣第一級毒品罪、同條例第4條第2項販
    賣第二級毒品罪、同條例第8條第1項轉讓第一級毒品罪所得
    科處之罰金最低額均由銀元一元提高為新臺幣一千元，因此
    ，比較上述修正前後之刑罰法律，本案自應適用被告行為時
    之刑法第33條第5款規定論處被告罪責，對被告較為有利。
(二)刑法第56條連續犯規定業經刪除，則被告犯罪事實二數犯罪
    行為，於新法施行後，應予分論併罰。此刪除雖非犯罪構成
    要件之變更，但顯已影響行為人刑罰之法律效果，自屬法律
    有變更，新舊法比較之結果，仍應適用較有利於被告之行為
    時法律即舊法論以連續犯。刑法第64條第2 項原規定：「死
    刑減輕者，為無期徒刑或為十五年以下十二年以上有期徒刑
    」，本次修正後規定：「死刑減輕者，為無期徒刑」，比較
    新、舊法適用結果，修正後將刑法第64條第2項之死刑減輕
    規定，由「為無期徒刑或為十五年以下十二年以上有期徒刑
    」，提高為「為無期徒刑」，是修正後之規定並非較有利於
    被告。刑法第65條第2 項原規定：「無期徒刑減輕者為七年
    以上有期徒刑」，於本次修正後規定：「無期徒刑減輕者，
    為二十年以下十五年以上有期徒刑」，比較新、舊法適用結
    果，修正後將刑法第65條第2 項無期徒刑減輕規定，由「為
    七年以上有期徒刑」，提高為「為二十年以下十五年以上有
    期徒刑」，修正後規定並非較有利於被告。
(三)修正前刑法第47條規定：「受有期徒刑之執行完畢，或受無
    期徒刑或有期徒刑一部之執行而赦免後，5 年以內再犯最有
    期徒刑以上之罪者，為累犯，加重本刑至2分之1」，修正後
    刑法第47條第1、2項規定：「受徒刑之執行完畢，或一部之
    執行而赦免後，5 年以內故意再犯有期徒刑以上之罪者，為
    累犯，加重本刑至2分之1」、「第98條第2 項關於因強制工
    作而免其刑之執行者，於受強制工作處分之執行完畢或一部
    之執行而免除後，5 年以內故意再犯有期徒刑以上之罪者，
    以累犯論」。本件被告上開修正前所犯，係於前案執行完畢
    後五年內故意再犯本件有期徒刑以上之罪，不論依舊法第47
    條或新法第47條第1 項規定均構成累犯，刑罰規範狀態並無
    變更，並無有利或不利之情形，無庸為新舊法之比較，個案
    如有其他應依刑法第2條第1項規定為新舊法之比較情形，依
    綜其全部罪刑之結果而為比較後，整體適用法律（最高法院
    97年第一次刑事庭決議），是本件此部分累犯，應依修正前
    刑法第47條規定論以累犯。
(四)刑法第51條第5 款原規定：「五、宣告多數有期徒刑者，於
    各刑中之最長期以上，各刑合併之刑期以下，定其刑期。但
    不得逾二十年。」修正為：「五、宣告多數有期徒刑者，於
    各刑中之最長期以上，各刑合併之刑期以下，定其刑期。但
    不得逾三十年」，比較新、舊法結果，修正後刑法並未較有
    利於被告。綜上法律修正前、後比較，揆諸前揭說明及刑法
    第二條第一項規定，本案就犯罪事實二部分，以適用被告行
    為時之相關刑罰法律論處被告罪責，對被告較為有利。至於
    犯罪事實三之部分，因係修法後所為犯罪，自應適用新法，
    併予敘明。
(五)刑法第59條規定，由原所定「犯罪之情狀可憫恕者，得酌量
    減輕其刑」，修正為「犯罪之情狀顯可憫恕，認科以最低刑
    度仍嫌過重者，得酌量減輕其刑」，此規定為法院就刑酌減
    審認標準見解之明文化，非屬法律之變更，自不生比較新舊
    法之問題。又沒收係從刑，依主刑所適用法律，附此載明。
三、論罪科刑：
(一)經查，海洛因、安非他命分別為毒品危害防制條例第2條第2
    項第一款、第二款所稱之第一級毒品、第二級毒品，依法均
    不得販賣、轉讓及持有。是核被告前揭犯罪事實二前段所為
    ，係違反毒品危害防制條例第4條第1項販賣第一級毒品罪；
    前揭犯罪事實二後段所為，係違反毒品危害防制條例第8 條
    第1 項轉讓第一級毒品罪；前揭犯罪事實三所為，均係違反
    毒品危害防制條例第4條第1項販賣第一級毒品罪、第4條第2
    項販賣第二級毒品罪。被告就犯罪事實二後段部分，係無償
    轉讓第一級毒品予王建明，公訴意旨認被告所為係違反毒品
    危害防制條例第4條第1項之販賣第一級毒品罪，尚有未洽，
    惟起訴之基本事實相同，爰依法變更起訴法條。被告販賣、
    轉讓第一級毒品海洛因、販賣第二級毒品安非他命前，持有
    第一級毒品海洛因、第二級毒品安非他命之低度行為，均為
    販賣、轉讓之高度行為所吸收，均不另論罪。被告犯罪事實
    二部分，先後多次販賣、多次轉讓第一級毒品海洛因犯行，
    時間緊接，方法相同，各觸犯構成要件相同罪名，顯係基於
    概括犯意為之，均為連續犯，應各依修正前刑法第56條規定
    論以一罪，原應依修正前第56條規定加重其刑，然因毒品危
    害防制條例第4條第1項之法定本刑為死刑、無期徒刑部分，
    依法不得加重，僅就其併科罰金刑部分及毒品危害防制條例
    第8條第1項部分，依法加重。
(二)次按，所謂集合犯，係指數犯罪構成要件中，本即預定有數
    個同種類之行為將反覆實行，雖其特質為行為含有反覆實行
    複數行為而評價為包括一罪，但並非所有反覆實行之行為，
    皆一律認為包括一罪，仍須從行為人之主觀犯意自始基於概
    括性，行為時空上具有密切關係，且依社會通念，認為屬包
    括一罪為合理適當時，才足以構成；否則應依數罪併合處罰
    。被告係不同時間、地點販賣予不同對象，已無從認定行為
    人主觀上自始預定有數個同種類販毒行為將反覆實行，且各
    個購買毒品者，亦非須定期向被告以一定價格購買；被告多
    次販賣毒品，致毒品氾濫，嚴重危害國人身心健康犯罪結果
    ，依社會通念，難認評價為包括一罪為合理適當（最高法院
    96年台上字第1850號、3531號、5568號、5945號判決參照）
    。本件被告就犯罪事實三部分，犯罪時間在95年7月1日之後
    ，依上所述，難論以集合犯，原審亦未提出依據，逕認「惟
    各犯罪時間緊接，堪認基於同一販賣第一級毒品海洛因犯行
    之各接續行為，故僅論以一罪」，本院難以認同，應依數罪
    併罰理論論處。核被告基於販售營利意圖，將海洛因、安非
    他命售予附表編號1 所示李繼昌之所為，係犯毒品危害防制
    條例第4條第1項、第2 項販賣第一級毒品、第二級毒品罪。
    其餘各次被告販賣海洛因予編號2.至13之人所為，係犯毒品
    危害防制條例第4條第1項販賣第一級毒品罪。被告以一行為
    觸犯販賣第一級毒品罪、販賣第二級毒品罪，為想像競合犯
    ，應依刑法第55條規定，從一重依販賣第一級毒品罪處斷。
    被告所犯上開連續販賣第一級毒品、連續轉讓第一級毒品及
    附表各次販賣第一級毒品犯行間，犯意各別，行為互殊，應
    分論併罰。再按，檢察官就犯罪事實一部起訴者，其效力及
    於全部，刑事訴訟法第267 條定有明文，檢察官雖未就被告
    販賣第一級毒品海洛因予梁填源犯行，及轉讓第一級毒品海
    洛因予梁填源犯行提起公訴，然上開部分分別與檢察官據以
    起訴犯罪事實二前段連續販賣第一級毒品海洛因予高于婷、
    呂國嵩犯行及犯罪事實二後段連續轉讓第一級毒品海洛因予
    證人王建明犯行，分別為連續犯裁判上一罪關係，均為起訴
    效力所及，本院自應加以審理。
(三)被告前於80年間因施用毒品案件，經原審於81年1 月15日以
    80年度訴字第2158號判處有期徒刑三年六月，經本院以81年
    度上訴字第1324號判決駁回上訴確定，於81年12月18日入監
    執行；復於82年間因犯偽造文書罪，經臺灣花蓮地方法院以
    82年度易字第136 號判處有期徒刑三月確定；83年間因違反
    麻醉藥品管理條例案件，經臺灣臺中地方法院以82年度易字
    第5472號判處有期徒刑七月，於83年1月6日確定，上開二罪
    ，經臺灣臺中地方法院裁定應執行有期徒刑八月，於83年5
    月8日確定，應於85年6月3 日接續上開罪執行；又於81年間
    因違反肅清煙毒條例案件，經臺灣臺中地方法院以82年度訴
    字第3433號判處有期徒刑三年三月，經臺灣高等法院臺中分
    院以82年度上訴字第3395號判決駁回上訴確定，84年8月9日
    假釋出監，假釋中付保護管束，保護管束原至89年4 月15日
    屆滿。85年間因違反麻醉藥品管理條例案件，經原審以85年
    度易字第2091號判處有期徒刑七月，經本院以85年度上易字
    第2543號判決駁回上訴確定；85年間因違反藥事法，經原審
    以85年度訴字第1966號判處有期徒刑八月確定，並於85年間
    因違反麻醉藥品管理條例案件，經同院以85年度易字第5090
    判處有期徒刑八月，上開二罪，經原審以86年度聲字第 683
    號裁定應執行有期徒刑一年二月確定，上開假釋因而經撤銷
    ，應於85年7月30日入監執行殘刑及有期徒刑，於88年9月27
    縮短刑期假釋出監，假釋中付保護管束，保護管束原至91年
    年10月1 日屆滿；再於89年間因施用毒品，經原審以90年度
    毒聲字78號裁定入觀察勒戒處所觀察勒戒後，因有繼續施用
    之傾向，經裁定入戒治處所施以強制戒治，經原審裁定停止
    戒治，所餘戒治期間交付保護管束，而於90年11月8 日停止
    戒治出所，上開假釋因而經撤銷，於90年11月8 日入監接續
    執行殘刑有期徒刑三年八月，於93年9 月26日縮刑期滿執行
    完畢，有臺灣高等法院被告前案紀錄表一份在卷可參，被告
    受有期徒刑之執行完畢，五年以內故意再犯本件最重本刑有
    期徒刑以上之罪，核為累犯，就上開修正前所犯，應依修正
    前刑法第47條論以累犯，就修正後所犯，應依刑法第47條第
    1項規定，加重其刑，然因毒品危害防制條例第4 條第1項之
    法定本刑為死刑、無期徒刑部分，依法不得加重，僅就其併
    科罰金刑部分及毒品危害防制條例第8條第1項部分，均加重
    之，並依法遞加重。
(四)按，販賣第一級毒品罪之法定刑為「死刑或無期徒刑；處無
    期徒刑者，得併科新臺幣一千萬元以下罰金」，然同為販賣
    第一級毒品之人，其原因動機不一，犯罪情節未必盡同，或
    有大盤毒梟者，亦有中、小盤之分，甚或僅止於吸毒者友儕
    間為求互通有無之有償轉讓者亦有之，其販賣行為所造成危
    害社會之程度自屬有異，法律科處此類犯罪所設之法定最低
    本刑相同，不可謂不重。於此情形，倘依其情狀處以有期徒
    刑，即足以懲儆，並可達防衛社會之目的者，自非不可依客
    觀之犯行與主觀之惡性二者加以考量其情狀，是否有可憫恕
    之處，適用刑法第59條規定酌量減輕其刑，期使個案裁判之
    量刑，能斟酌至當，符合比例原則。本案被告犯罪事實二前
    段連續販賣第一級毒品海洛因，以及犯罪事實三販賣第一級
    毒品海洛因，助長毒品流通，戕害國人健康，固值非難，然
    被告所販賣第一級毒品海洛因數量均微少，所得僅為二萬七
    千元、六萬八千九百元，獲利均非豐厚，其犯罪情節當非與
    販賣毒品數量達數公斤以上大盤毒梟者可資等同併論，本院
    認情輕法重，堪予憫恕，雖宣告法定最低度之刑，猶嫌過重
    ，爰依刑法第59條規定減輕其刑。又死刑減輕者為無期徒刑
    或為十五年以下十二年以上有期徒刑（舊法），或無期徒刑
    （新法），無期徒刑減輕者為七年以上有期徒刑（舊法），
    或二十年以下十五年以上有期徒刑（新法），罰金則減輕其
    刑二分之一，並依法先加後減之。
四、原審經審理結果，認被告上開犯罪事實二之連續販賣第一級
    毒品、連續轉讓第一級毒品之罪證明確，因而適用毒品危害
    防制條例第4條第1 項、第8條第1項、第18條第1項前段、第
    19條第1項，刑法第2條第1 項、第11條前段、第59條、第38
    條第1項第2 款，修正前刑法第56條、第47條、第51條第5款
    、第9 款等規定，並審酌被告前有違反肅清煙毒條例、麻醉
    藥品管制條例前科，素行不佳，不思悛悔，明知第一級毒品
    海洛因足以殘害人身體健康，竟仍分別販賣、轉讓他人施用
    ，危害社會治安及國民健康甚深，犯後否認犯行，飾詞掩飾
    ，未見悔意，及其犯罪動機、手段、智識程度、販賣、轉讓
    毒品次數、重量、所得利益等一切情狀，分別量處有期徒刑
    十二年、四年，並定執行刑。且認，扣案第一級毒品海洛因
    13包（不含空包裝袋，淨重為9.55公克），係屬查獲第一級
    毒品，應依毒品危害防制條例第18條第1 項前段規定，予以
    沒收銷燬。扣案電子磅秤一臺及行動電話一具（內含門號為
    0000000000號SIM 卡一張），均為供被告犯罪所用之物，屬
    被告所有，業據證人梁填源於原審時供述在卷，均應依毒品
    危害防制條例第19條第1 項規定宣告沒收。被告先後多次販
    賣第一級毒品海洛因所得財物共為二萬七千元，雖未經扣案
    ，然因係犯罪所得財物，依毒品危害防制條例第19條第1 項
    規定宣告沒收之，如全部或一部不能沒收時，以其財產抵償
    之。再認，扣案未使用分裝袋43個，係尚非供犯罪所用之物
    ，僅屬被告所有供犯罪預備之物，亦據證人梁填源於原審時
    供述在卷，依刑法第38條第1項第2款規定，宣告沒收（最高
    法院95年度臺上第5014號判決參照）。又認，海洛因毒品之
    包裝13個，非被告所有，業據被告陳明在卷，均不另為沒收
    之諭知，併此敘明。經核其認事用法尚無違誤，量刑亦允當
    ，被告提起上訴，以上情否認犯罪，核非可取，其上訴為無
    理由，自應予駁回。
五、原審經審理結果，認被告上開犯罪事實三之販賣第一級毒品
    罪證明確，予以論科，固非無見。但查，上開犯行已在刑法
    95年7月1日修正施行後，原審卻依接續犯論處，依上所述，
    顯有違誤。又被告該各次販毒所得，原審未詳細查明認定，
    僅認係24700 元，與本院上開認定，明顯未符，亦有未合。
    被告提起上訴，以上情否認上開犯罪，固非可取，但原判決
    此部分既有上開可議，即屬無可維持，應由本院就上開部分
    暨定執行刑均撤銷改判。爰審酌被告有違反肅清煙毒條例等
    前科，不思悛悔，明知第一級毒品、第二級毒品足以殘害人
    健康，竟多次販賣他人施用，危害社會治安，犯後否認犯行
    ，及犯罪動機、販毒次數、所得利益等一切情狀，分別量處
    如附表所示之刑，以示懲儆。扣案第一級毒品海洛因一包（
    不含空包裝袋，淨重0.24公克）及第二級毒品安非他命三包
    （共淨重3.23公克），分別係屬查獲第一級、第二級毒品，
    均依毒品危害防制條例第18條第1 項前段規定宣告沒收銷燬
    。扣案行動電話一具（含門號0000000000號SIM 卡一張），
    為供被告犯罪所用之物，屬被告所有，業據梁填源於原審時
    供述在卷，應依毒品危害防制條例第19條第1 項規定，宣告
    沒收。如附表所示販毒所得合計68900 元，應依法宣告沒收
    如附表所示，如全部或一部不能沒收時，以其財產抵償之。
    扣案包裝前開海洛因包裝一個、安非他命空包裝袋三個，均
    非被告所有，業據被告陳明在卷，均不另為沒收諭知。上開
    改判並與上訴駁回部分，併依修正前刑法第51條第5 款規定
    ，定執行刑為有期徒刑二十年（裁判確定前犯數罪，其中一
    罪在新法施行前者，應為新舊法比較，最高法院95年5 月23
    日第八次刑事庭決議參照）。扣案第一級毒品海洛因共拾肆
    包（不含空包裝袋，淨重共玖點柒玖公克）及第二級毒品安
    非他命參包（共淨重參點貳參公克），均沒收銷燬，電子磅
    秤壹臺、分裝袋肆拾參個、行動電話貳具（內含有門號0000
    000000號、0000000000號SIM 各一張）均沒收，未扣案販賣
    第一級毒品海洛因所得財物合計新臺幣玖萬伍仟玖佰元，均
    沒收，如全部或一部不能沒收時，以其財產抵償之。
據上論斷，應依刑事訴訟法第369條第1項前段、第368條、第364
條、第299條第1項前段，毒品危害防制條例第4條第1 項、第2項
、第18條第1項前段、第19條第1項，刑法第11條前段、第55條、
第47條第1項、第59條，修正前刑法第51條第5款、第9 款，判決
如主文。
本案經檢察官周誠南到庭執行職務。
中    華    民    國    98    年    2     月    4     日
                    刑事第三庭審判長法  官  陳博志
                                    法  官  許文章
                                    法  官  蔡聰明
以上正本證明與原本無異。
如不服本判決，應於收受送達後十日內向本院提出上訴書狀，其
未敘述上訴之理由者並得於提起上訴後十日內向本院補提理由書
（均須按他造當事人之人數附繕本）。
                                    書記官  陳建邦
中    華    民    國    98    年    2     月    4     日
附表：
┌──┬────┬────┬─────┬─────────┬──────┐
│編號│交易對象│交易時間│交易地點  │ 交  易  方  式   │所得、量刑  │
├──┼────┼────┼─────┼─────────┼──────┤
│ 1  │李繼昌  │95年7月 │台北市新生│李繼昌以所使用0987│以有利於被告│
│    │        │底至同年│北路三段58│162594號行動電話與│方式計算二次│
│    │        │8月間   │號3樓之1李│被告所有0000000000│，各二千元。│
│    │        │        │繼昌住處  │號行動電話聯絡，以│            │
│    │        │        │          │二千、三千元價格向│            │
│    │        │        │          │被告購買約0.16克海│各有期徒刑十│
│    │        │        │          │洛因及約0.1或0.2克│五年二月。  │
│    │        │        │          │甲基安非他命多次。│            │
├──┼────┼────┼─────┼─────────┼──────┤
│ 2  │呂國嵩  │95年8月9│不詳地點  │呂國嵩以電話與被告│以有利於被告│
│    │        │日某時  │          │上開行動電話聯絡後│之方式計算，│
│    │        │        │          │，以一千元價格向被│一千元。    │
│    │        │        │          │告購買海洛因一次。│有期徒刑十五│
│    │        │        │          │                  │年二月。    │
├──┼────┼────┼─────┼─────────┼──────┤
│ 3  │呂國嵩  │95年8 月│臺北市松江│呂國嵩以所使用0916│以有利於被告│
│    │        │10日下午│路8 號11樓│736241號行動電話與│之方式計算，│
│    │        │3時49分 │之3 甲○○│被告所有0000000000│一千元。    │
│    │        │        │住處      │號行動電話聯絡，以│            │
│    │        │        │          │一千元價格向被告購│有期徒刑十五│
│    │        │        │          │買海洛因一次。    │年二月。    │
├──┼────┼────┼─────┼─────────┼──────┤
│ 4  │呂國嵩  │95年8月 │同上      │同上交易方式，以一│一千元      │
│    │        │11日下午│          │千元價格向被告購買│有期徒刑十五│
│    │        │2時46分 │          │海洛因一次。      │年二月。    │
├──┼────┼────┼─────┼─────────┼──────┤
│ 5  │高于婷  │95年8月 │同上      │高于婷以所使用0916│七千元      │
│    │        │12日晚上│          │814303號行動電話與│            │
│    │        │9時7分  │          │被告所有0000000000│            │
│    │        │        │          │號行動電話聯絡，以│            │
│    │        │        │          │七千元價格向被告購│有期徒刑十五│
│    │        │        │          │買約0.4685克海洛因│年二月。    │
│    │        │        │          │一次。            │            │
├──┼────┼────┼─────┼─────────┼──────┤
│ 6  │王建明  │95年8月 │同上      │王建明以公共電話與│一千元      │
│    │        │中旬某日│          │被告使用0000000000│            │
│    │        │        │          │號行動電話聯絡後，│            │
│    │        │        │          │以一千元代價向被告│有期徒刑十五│
│    │        │        │          │購買約0.1 克海洛因│年二月。    │
│    │        │        │          │一次。            │            │
├──┼────┼────┼─────┼─────────┼──────┤
│ 7  │王建明  │95年8 月│同上      │王建明以00000000號│七千元      │
│    │        │21日下午│          │與被告使用00000000│            │
│    │        │3時49分 │          │44號行動電話聯絡後│            │
│    │        │        │          │，同日下午4 時，以│            │
│    │        │        │          │七千元價格向被告購│有期徒刑十五│
│    │        │        │          │買約0.937 克海洛因│年二月。    │
│    │        │        │          │一次。            │            │
├──┼────┼────┼─────┼─────────┼──────┤
│ 8  │王建明  │95年8 月│不詳地點  │王建明以所使用0933│六千七百元  │        │
│    │        │24日下午│          │861777號行動電話與│            │
│    │        │3時14分 │          │被告所有0000000000│            │
│    │        │        │          │號行動電話聯絡，以│            │
│    │        │        │          │6700元價格向被告約│有期徒刑十五│
│    │        │        │          │0.937 克購買海洛因│年二月。    │
│    │        │        │          │一次。            │            │
├──┼────┼────┼─────┼─────────┼──────┤
│ 9  │王建明  │95年8 月│臺北市松江│王建明以00000000電│以有利於被告│
│    │        │28日上午│路8號11樓 │話與被告所使用0963│之方式計算，│
│    │        │0時5分  │之3       │411344行動電話聯絡│6700元。    │
│    │        │        │          │後，以6700元價格向│            │
│    │        │        │          │被告購買約0.937 克│有期徒刑十五│
│    │        │        │          │海洛因一次。      │年二月。    │
├──┼────┼────┼─────┼─────────┼──────┤
│ 10 │王建明  │95年8 月│同上      │王建明以00000000號│以有利於被告│
│    │        │28日下午│          │電話與被告使用0963│之方式計算，│
│    │        │3時46分 │          │411344號行動電話聯│13400元。   │
│    │        │        │          │絡後，以13400元價 │            │
│    │        │        │          │格向被告購買約1.87│有期徒刑十五│
│    │        │        │          │4克海洛因一次。   │年二月。    │
├──┼────┼────┼─────┼─────────┼──────┤
│ 11 │王建明  │95年8 月│同上      │王建明以00000000號│以有利於被告│
│    │        │29日中午│          │電話與被告使用0963│之方式計算，│
│    │        │12時50分│          │411344號行動電話聯│6700元。    │
│    │        │        │          │絡後，以6700元價格│            │
│    │        │        │          │向被告購買約0.937 │有期徒刑十五│
│    │        │        │          │克海洛因一次。    │年二月。    │
├──┼────┼────┼─────┼─────────┼──────┤
│ 12 │王建明  │95年8 月│同上      │以同上交易方式，以│以有利於被告│
│    │        │29日下午│          │6700元價格，向被告│之方式計算，│
│    │        │3時5分  │          │購買約0.937克海洛 │6700元。    │
│    │        │        │          │因一次。          │有期徒刑十五│
│    │        │        │          │                  │年二月。    │
├──┼────┼────┼─────┼─────────┼──────┤
│ 13 │王建明  │95年8 月│同上      │王建明以00000000號│以有利於被告│
│    │        │30日下午│          │電話與被告使用0963│之方式計算，│
│    │        │6時58分 │          │411344號行動電話聯│6700元。    │
│    │        │        │          │絡後，以6700元價格│            │
│    │        │        │          │向被告購買約 0.937│有期徒刑十五│
│    │        │        │          │克海洛因一次。    │年二月。    │
└──┴────┴────┴─────┴─────────┴──────┘
毒品危害防制條例第4條
製造、運輸、販賣第一級毒品者，處死刑或無期徒刑；處無期徒
刑者，得併科新臺幣1千萬元以下罰金。
製造、運輸、販賣第二級毒品者，處無期徒刑或7 年以上有期徒
刑，得併科新臺幣7百萬元以下罰金。
製造、運輸、販賣第三級毒品者，處5 年以上有期徒刑，得併科
新臺幣5百萬元以下罰金。
製造、運輸、販賣第四級毒品者，處3 年以上10年以下有期徒刑
，得併科新臺幣3百萬元以下罰金。
製造、運輸、販賣專供製造或施用毒品之器具者，處1年以上7年
以下有期徒刑，得併科新臺幣1百萬元以下罰金。
前五項之未遂犯罰之。
毒品危害防制條例第8條：
轉讓第一級毒品者，處1年以上7年以下有期徒刑，得併科新臺幣
1百萬元以下罰金。
轉讓第二級毒品者，處6月以上5年以下有期徒刑，得併科新臺幣
70萬元以下罰金。
轉讓第三級毒品者，處3 年以下有期徒刑，得併科新臺幣30萬元
以下罰金。
轉讓第四級毒品者，處1 年以下有期徒刑，得併科新臺幣10萬元
以下罰金。
前四項之未遂犯罰之。
轉讓毒品達一定數量者，加重其刑至二分之一，其標準由行政院
定之。


司法院資訊處製作；財團法人民間司法改革基金會備份。
